臺灣高雄地方法院民事判決　　　　　　　 100年度訴字第52號
原　　　告　高雄市政府
法定代理人　陳菊
訴訟代理人　吳榮昌律師
複代理人　　鄭中睿律師
被　　　告　瑞峰股份有限公司
法定代理人　潘張金玉
上列當事人間請求給付補償金事件，本院於民國100 年4 月13日
言詞辯論終結，判決如下：
    主      文
被告應給付原告新臺幣壹佰壹拾貳萬柒仟零壹拾肆元，及自民國
一００年三月十九日起至清償日止，按週年利率百分之五計算之
利息。
訴訟費用由被告負擔。
本判決於原告以新臺幣拾柒萬陸仟元為被告供擔保後，得假執
行。
    事實及理由
壹、程序事項：
一、本件被告經合法通知，未於言詞辯論期日到場，又核無民事
    訴訟法第386 條各款所列情形，爰依原告之聲請，由其一造
    辯論而為判決。
二、按訴狀送達後，原告不得將原訴變更或追加他訴。但擴張或
    減縮應受判決事項之聲明者，不在此限，民事訴訟法第255
    條第1 項第3 款分別定有明文。經查，本件原告起訴時，係
    依不當得利之法律關係，請求被告給付原告新臺幣（下同）
    1,127,016 元，及自起訴狀繕本送達翌日即民國100 年3 月
    19日起至清償日止，按週年利率5 ％計算之遲延利息。嗣於
    100 年4 月13日言詞辯論中減縮請求本金為1,127,014 元（
    見本院卷第71頁，詳附表）。經查，原告就本金部分，屬減
    縮應受判決事項之聲明，合於法律規定，應予准許。
貳、實體事項：
一、原告主張：坐落高雄市○○區○○段1032地號土地（下稱10
    32地號土地）為原告所有，詎被告無合法使用之權源，竟於
    1032地號土地上建築同段628 建號建物即門牌號碼為高雄市
    苓雅區○○○路123 號之建物（下稱系爭建物），系爭建物
    占用面積前經本院92年度簡字第3421號民事案件審理後（下
    稱系爭前案），業已判決系爭建物占用1032土地之面積係76
    平方公尺（下稱系爭土地）確定。被告既無法律上之原因，
    以系爭建物占用系爭土地，並受有相當租金之不當得利。被
    告自92年7 月1 日起至99年6 月30日止，均未繳納系爭土地
    之使用補償金，原告自得請求被告給付自92年7 月1 日起至
    99年6 月30日止，按系爭土地占用面積及申報地價週年利率
    5 ％計算之相當於租金利益之補償金共計1,127,014 元。為
    此，爰依不當得利之法律關係提起本訴。並聲明：(一)如主文
    第1 項所示。(二)願供擔保請准假執行。
二、被告經合法通知，未於本院言詞辯論期日到場，亦未提出書
    狀為任何聲明或陳述。
三、按學說上所謂之爭點效，係指法院於確定判決理由中，就訴
    訟標的以外當事人所主張之重要爭點，本於當事人辯論之結
    果已為判斷時，除有顯然違背法令，或當事人已提出新訴訟
    資料足以推翻原判斷之情形外，於同一當事人就與該重要爭
    點有關所提起之他訴訟，不得再為相反之主張，法院亦不得
    作相反之判斷，以符民事訴訟法上之誠信原則而言。是爭點
    效之適用，必須前後兩訴訟當事人同一，且前案就重要爭點
    之判斷非顯然違背法令，及當事人未提出新訴訟資料足以推
    翻原判斷等情形始足當之，最高法院97年度台上字第2688號
    判決意旨參照。再按無法律上之原因而受利益，致他人受損
    害者，應返還其利益，民法第179 條前段定有明文。又按城
    市地方房屋之租金，以不超過土地及其建築物申報總價年息
    10％為限；第97條、第99條及第101 條之規定於租用基地建
    築房屋均準用之，土地法第97條第1 項、第105 條亦有明文
    。
四、本件原告主張之前揭事實，業據其提出1032地號土地登記謄
    本、本院95年度執字第48465 號債權憑證、高雄市政府市有
    財產收入（補償金）歷年繳納情形表1 份、高雄市市有土地
    租金率計收標準及規定、電子地圖暨系爭建物附近環境、交
    通狀況等彩色照片27張為證，並經本院依職權調閱系爭前案
    全卷核閱無訛，本院就上開資料為審核結果，與原告所述相
    符，而被告於相當時期受合法通知，未於言詞辯論期日到場
    爭執，復未提出準備書狀及證據作何答辯或陳述以供本院審
    酌，本院依上開證據調查結果，堪信原告之主張為真實。從
    而，揆諸上開法律規定，原告本於不當得利之法律關係，請
    求被告應給付如主文第1 項所示之金額，為有理由，應予准
    許。
五、原告陳明願供擔保，聲請宣告假執行，俱無不合，爰酌定相
    當之擔保金額後准許之。
六、據上論結，本件原告之訴為有理由，依民事訴訟法第385 條
    第1 項前段、第78條、第87條第1 項、第390 條第2 項，判
    決如主文。
中    華    民    國  100     年    4     月    27    日
                  民事第五庭        法  官    何佩陵
正本係照原本作成。
如不服本判決，應於送達後20日內，向本院提出上訴狀並表明上
訴理由，如於本判決宣示後送達前提起上訴者，應於判決送達後
10日內補提上訴理由書（須附繕本）。如委任律師提起上訴者，
應一併繳納上訴審裁判費。
中    華    民    國   100    年    4     月    27    日
                                    書記官    陳喜苓
附表：
┌────────┬──────────────────────────────────┐
│占用土地        │系爭1032地號土地（占用面積：76平方公尺）                            │
│                │計算式：申報地價×占用面積×週年利率÷12月×占用期間= 相當租金利益  │
├────────┼──────────────────────────────────┤
│92年7 月1 日起至│42369 ×76×5%×6/12＝80501 （小數點以下四捨五入）                  │
│92年12月31日止  │                                                                    │
├────────┼──────────────────────────────────┤
│93年1 月1 日起至│42369 ×76×5%×6/12＝80501 （小數點以下四捨五入）                  │
│93年6 月30日止  │                                                                    │
├────────┼──────────────────────────────────┤
│93年7 月1 日起至│42369 ×76×5%×6/12＝80501 （小數點以下四捨五入）                  │
│93年12月31日止  │                                                                    │
├────────┼──────────────────────────────────┤
│94年1 月1 日起至│42369 ×76×5%×6/12＝80501 （小數點以下四捨五入）                  │
│94年6 月30日止  │                                                                    │
├────────┼──────────────────────────────────┤
│94年7 月1 日起至│42369 ×76×5%×6/12＝80501 （小數點以下四捨五入）                  │
│94年12月31日止  │                                                                    │
├────────┼──────────────────────────────────┤
│95年1 月1 日起至│42369 ×76×5%×6/12＝80501 （小數點以下四捨五入）                  │
│95年6 月30日止  │                                                                    │
├────────┼──────────────────────────────────┤
│95年7 月1 日起至│42369 ×76×5%×6/12＝80501 （小數點以下四捨五入）                  │
│95年12月31日止  │                                                                    │
├────────┼──────────────────────────────────┤
│96年1 月1 日起至│42369 ×76×5%×6/12＝80501 （小數點以下四捨五入）                  │
│96年6 月30日止  │                                                                    │
├────────┼──────────────────────────────────┤
│96年7 月1 日起至│42369 ×76×5%×6/12＝80501 （小數點以下四捨五入）                  │
│96年12月31日止  │                                                                    │
├────────┼──────────────────────────────────┤
│97年1 月1 日起至│42369 ×76×5%×6/12＝80501 （小數點以下四捨五入）                  │
│97年6 月30日止  │                                                                    │
├────────┼──────────────────────────────────┤
│97年7 月1 日起至│42369 ×76×5%×6/12＝80501 （小數點以下四捨五入）                  │
│97年12月31日止  │                                                                    │
├────────┼──────────────────────────────────┤
│98年1 月1 日起至│42369 ×76×5%×6/12＝80501 （小數點以下四捨五入）                  │
│98年6 月30日止  │                                                                    │
├────────┼──────────────────────────────────┤
│98年7 月1 日起至│42369 ×76×5%×6/12＝80501 （小數點以下四捨五入）                  │
│98年12月31日止  │                                                                    │
├────────┼──────────────────────────────────┤
│99年1 月1 日起至│42369 ×76×5%×6/12＝80501 （小數點以下四捨五入）                  │
│99年6 月30日止  │                                                                    │
├────────┴──────────────────────────────────┤
│合計：1,127,014元                                                                     │
└───────────────────────────────────────────┘